【裁判字號】    95,簡上,479
【裁判日期】    951115
【裁判案由】    勞動基準法
【裁判全文】
臺灣板橋地方法院刑事判決             95年度簡上字第479號
上  訴  人
即  被  告  三重汽車客運股份有限公司
代  表  人  甲○○
代  理  人  丙○○
上列上訴人因違反勞動基準法案件，不服本院九十五年度簡字第
一八九○號中華民國九十五年六月十六日第一審判決（聲請簡易
判決處刑書案號：臺灣板橋地方法院檢察署九十五年度偵字第四
二六二號），本院管轄之第二審合議庭判決如下：
    主  文
上訴駁回。
    事  實
一、甲○○（經檢察官另為緩起訴處分確定）擔任臺北縣三重市
    ○○○路一二二號三重汽車客運股份有限公司（下稱三重客
    運公司）代表人，為事業經營之負責人，係勞動基準法所稱
    之雇主，明知雇主不得預扣勞工工資作為賠償費用，因該公
    司北門站助理站務員乙○○於民國九十四年七月十八日遺失
    該公司所營臺北至新竹路線面額新臺幣（下同）一百十元之
    票卡三百張，使公司受有三萬三千元之損失，竟未經乙○○
    之同意，逕認乙○○應賠償公司三萬三千元，並於九十四年
    八月至十月，按月預扣其薪資各一萬一千元，作為賠償費用
    。
二、案經臺北市政府移送臺灣板橋地方法院檢察署檢察官及該署
    檢察官自動檢舉偵查聲請簡易判決處刑。
    理  由
一、犯罪事實之認定：
  (一)訊據被告之代理人即三重客運公司業務主管丙○○固坦承因
    北門站助理站務員乙○○於九十四年七月十八日遺失該公司
    所營臺北至新竹路線面額一百十元之票卡三百張，三重客運
    公司乃於九十四年八月至十月，按月扣其薪資各一萬一千元
    ，作為賠償費用之事實，惟辯稱：事發時公司主管已經告訴
    乙○○依據公司工作規則，遺失票款必須照價賠償，乙○○
    表示無法賠償，且認為公司訂的賠償金額太高，每個月扣薪
    一萬一千元也太高，公司主管便告知若認賠償及扣薪金額過
    高，可以提出申訴，但當事人後來沒有表示意見，所以公司
    就依規定扣薪云云。
  (二)經查：
  1.同案被告甲○○（經檢察官另為緩起訴處分確定）係被告三
    重客運公司之代表人，因該公司北門站助理站務員乙○○於
    九十四年七月十八日遺失該公司所營臺北至新竹路線面額一
    百十元之票卡三百張，使公司受有三萬三千元之損失，乃於
    九十四年八月至十月，按月扣減乙○○之薪資一萬一千元，
    作為賠償費用等情，業據代理人丙○○於偵查及本院審理時
    供承不諱（見九十四年度他字第六三二七號偵查卷第十七頁
    以下，本院九十五年十一月一日審判筆錄），復經被害人乙○○陳述詳確（見上開偵查卷第十七頁以下），並有被告同
    意具有證據能力，而可作為本案證據之三重客運公司基本資
    料查詢表及三重客運公司九十四年八月、九月、十月員工薪
    資明細表各一紙在卷足憑（見九十四年度偵字第二○九九六
    號偵查卷第十頁，同年度他字第六三二七號偵查卷第三頁、
    第十九頁）。
  2.其次，被害人乙○○雖同意賠償被告三重客運公司損失，但
    認為賠償金額應以票卡製作成本計算，而非以票面價額計算
    ，因此對於賠償總金額及按月扣薪之金額均有爭執，惟被告
    三重客運公司未事先徵得其同意，即於九十四年八月、九月
    ，按月扣薪一萬一千元，作為賠償費用，乙○○乃向臺北市
    政府勞工局提出申訴，經臺北市政府勞工局於九十四年九月
    二十六日召開勞資爭議案件協調會，乙○○與被告三重客運
    公司對於賠償金額仍未達成協議等情，亦為代理人丙○○所
    是認，且經被害人乙○○於偵查及本院審理時陳述明確（見
    九十四年度他字第六三二七號偵查卷第十七頁以下，本院九
    十五年十一月一日審判筆錄），並有被告同意具有證據能力
    ，而可作為本案證據之臺北市政府勞工局九十四年九月二十
    六日勞資爭議案件協調會紀錄影本一紙附卷可稽（見九十四
    年度他字第六三二七號偵查卷第四頁）。按勞動基準法第二
    十六條規定：「雇主不得預扣勞工工資作為違約金或賠償費
    用」，且依勞動基準法之中央主管機關行政院勞工委員會八
    十九年七月二十八日（八九）臺勞動二字第○○三一三四三
    號函釋意見稱：勞動基準法第二十六條規定，所稱：「預扣
    勞工工資」係指在違約、賠償等事實發生前或其事實已發生
    ，但責任歸屬、範圍大小、金額多寡等未確定前，雇主預先
    扣發勞工工資作為違約金或賠償費用之意。是於賠償事項發
    生前，雇主預先扣發勞工工資，固屬「預扣」，即於賠償事
    實發生後，但責任歸屬、範圍大小、金額多寡等在未確定前
    ，而加以扣發，亦屬「預扣」。此從勞動基準法第二十六條
    規定禁止預扣工資之立法目的係在「確保勞動者及其家屬生
    活必須之最低需求」觀之，即可明瞭。是以被告三重客運公
    司就上開票卡遺失之賠償金額未與勞工乙○○達成協議之前
    ，即未經乙○○同意，逕認乙○○應賠償公司三萬三千元，
    並於九十四年八月至十月，按月預扣乙○○薪資各一萬一千
    元，作為賠償費用，顯於上開票卡遺失之賠償金額多寡未確
    定前，而加以扣減薪資，則被告三重客運公司確有「預扣勞
    工工資作為賠償費用」之事實，堪以認定。
  3.至代理人丙○○雖提出乙○○簽署之同意書一紙，其上記載
    乙○○「同意公司分三期扣償（八月、九月、十月）各一萬
    一千元」、日期為「九十四年八月二十五日」，有同意書影
    本一紙存卷足佐（附於本院準備程序筆錄後）。惟乙○○係
    於九十四年十一月四日始簽署該紙同意書，其上日期係表示
    乙○○同意自同年八月二十五日起扣薪乙節，業據代理人丙○○於本院準備程序時供明在卷，且觀諸乙○○之簽名下方
    確實緊接註記「1104」，足見該同意書係被告三重客運公司
    預扣乙○○九十四年八月至十月每月薪資一萬一千元之後，
    乙○○始簽署同意，則此事後之同意，並不能卸免被告三重
    客運公司之刑事責任。是被告三重客運公司執詞依工作規則
    預先扣減勞工乙○○之工資，自難認有理由。
  4.綜上各節，同案被告甲○○係被告三重客運公司代表人，為
    事業經營之負責人，其「預扣」勞工乙○○之工資，事證已
    臻明確，犯行堪以認定，被告三重客運公司自應依法論處。
二、論罪科刑之法律適用：
    同案被告甲○○係被告三重客運公司代表人，為事業經營之
    負責人，依勞動基準法第二條第二款之規定為雇主，其「預
    扣」勞工乙○○之工資，係違反勞動基準法第二十六條之規
    定，應依同法第七十八條之規定處罰，業經檢察官於九十四
    年十二月二十七日以九十四年度偵字第二○九九六號為緩起
    訴處分確定，有緩起訴處分書一份在卷可按。被告三重客運
    公司之代表人，因執行業務違反勞動基準法之規定，依同法
    第八十一條第一項之規定，對於法人亦應處以同法第七十八
    條之罰金刑。被告三重客運公司先後三次按月預扣工資行為
    ，係基於同一預扣勞工工資作為賠償費用犯意下之接續行為
    ，為單純一罪。
三、原審援引刑事訴訟法第四百四十九條第一項前段、第四百五
    十四條第二項、勞動基準法第七十八條、第八十一條第一項
    ，量處被告三重客運公司罰金二萬元，認事用法均無不合，
    量刑亦屬妥適，上訴人上訴意旨指摘原判決不當，為無理由
    ，應予駁回。
據上論斷，應依刑事訴訟法第四百五十五條之一第一項、第三項
、第三百六十八條，判決如主文。
本案經檢察官溫祖德到庭執行職務。
中  華  民  國    九十五    年    十一  月    十五    日
                  刑事第十庭  審判長法  官  樊季康
                                    法  官  劉元斐
                                    法  官  張筱琪
以上正本證明與原本無異
本判決不得上訴
                                    書記官  廖舜宜
中  華  民  國    九十五    年    十一  月    十五    日


司法院資訊處製作；財團法人民間司法改革基金會備份。
